【裁判字號】    89,台上,1676
【裁判日期】    890330
【裁判案由】    偽造有價證券
【裁判全文】
最高法院刑事判決                              八十九年度台上字第一六七六號
    上  訴  人  甲○○
右上訴人因偽造有價證券案件，不服台灣高等法院中華民國八十七年一月六日第二審
判決（八十六年度上訴字第五七三一號，起訴案號：台灣宜蘭地方法院檢察署八十五
年度偵字第四一六○號），提起上訴，本院判決如左：
    主  文
上訴駁回。
    理  由
按刑事訴訟法第三百七十七條規定，上訴於第三審法院，非以判決違背法令為理由，
不得為之。是提起第三審上訴，應以原判決違背法令為理由，係屬法定要件。如果上
訴理由狀並未依據卷內訴訟資料，具體指摘原判決不適用何種法則或如何適用不當，
或所指摘原判決違法情事，顯與法律規定得為第三審上訴理由之違法情形，不相適合
時，均應認其上訴為違背法律上之程式，予以駁回。本件原判決認定上訴人甲○○曾
因週轉不靈，向告訴人謝泰裕之妻陳月秀（已於民國八十年十一月三十日死亡）借款
共計新台幣（下同）一百萬元，尚未清償。八十年十二月五日謝泰裕持陳月秀生前持
有之上訴人簽發面額三十萬元、三十萬元、四十萬元之本票三張，前往宜蘭縣大同鄉
南山村開埤巷二十五號之二，向上訴人對帳催討債務時，上訴人竟意圖為自己不法之
所有，詐稱已還六十萬元，只欠四十萬元，致謝泰裕信以為真，且誤以為三張本票已
過期，將三張本票交還上訴人，換得上訴人另行簽發之第二二六六五號、面額四十萬
元、發票日八十年十二月五日、到期日八十一年六月三十日本票一張，及上訴人書寫
借用證一張。嗣謝泰裕聽聞陳月秀於死亡前，還在向上訴人催討一百萬元，始知受騙
，即於八十年十二月十四日再赴上訴人前開住處，催討另六十萬元債務。上訴人竟意
圖供行使之用，將八十年十二月五日至同年月十四日間，在某不詳時、地，囑不知情
之不詳刻印業者，偽刻吳敏祥之印章一枚，在不詳時間、地點，偽造發票人吳敏祥，
偽造吳敏祥之署押，蓋偽刻吳敏祥之印章，面額六十萬元，發票日七十九年十月一日
，到期日八十二年十月一日之本票一張（票號為第二二六七四號）交付謝泰裕，以抵
償其向陳月秀所借六十萬元之債務，足以生損害於吳敏祥等情。係綜合謝泰裕之陳述
，上訴人之供述，證人吳敏祥之證述，卷附偽造之第二二六七四號本票及借用證影本
各一張，內政部警政署刑事警察局八十六年二月一日刑鑑字第七七四五號鑑驗通知書
等證據，並參酌全辯論意旨及調查證據之結果，論斷上訴人所為，應成立刑法第二百
零一條第一項、第三百三十九條第一項之罪，依牽連犯從一重論處上訴人意圖供行使
之用，而偽造有價證券罪刑，已詳其所憑之證據及認定之理由，並逐一指駁上訴人
否認犯罪之各項辯解，顯係事後卸責之詞，不足採信，其犯行應堪認定。復說明上訴
人利用不知情之偽刻印章者，偽刻吳敏祥印章之犯行，為間接正犯。其偽刻吳敏祥印
章蓋用於本票上之印文及偽造吳敏祥署押之行為，均為偽造有價證券之階段行為，行
使偽造有價證券之低度行為，應為偽造有價證券之高度行為所吸收，均不另論罪。檢
察官雖未將上訴人所犯之詐欺罪部分起訴，惟與起訴之偽造有價證券部分，有方法與
結果之牽連犯關係，為裁判上一罪，原審仍得一併審判，綦詳。所為論斷，俱有卷存
訴訟資料，可資覆按，從形式上觀察，尚無違背法令之情形存在。上訴意旨對原判決
本乎證據所為事實認定，究竟違背如何之經驗法則或論理法則，並未依據卷內訴訟資
料具體予以指明，徒憑己見，謂原判決有理由矛盾，採證違反證據法則，應於審判期
日調查之證據未予調查之違背法令云云。對原審取捨證據與自由判斷證據之職權合法
行使，及原判決已有說明或與判決主旨不生影響之枝節事項，漫指其為違背法令，為
單純事實上之爭執，要非適法之第三審上訴理由。其上訴違背法律上之程式，應予駁
回。
據上論結，應依刑事訴訟法第三百九十五條前段，判決如主文。
中      華      民      國    八十九    年      三      月      三十    日
                              最高法院刑事第四庭
                                  審判長法官  黃  劍  青
                                        法官  劉  敬  一
                                        法官  林  增  福
                                        法官  楊  商  江
                                        法官  邵  燕  玲
      右正本證明與原本無異
                                              書  記  官
中      華      民      國    八十九    年      四      月      六      日


司法院資訊處製作；財團法人民間司法改革基金會備份。
